【裁判字號】    90,家抗,168
【裁判日期】    900928
【裁判案由】    選任遺產管理人
【裁判全文】
臺灣高等法院民事裁定  九十年度家抗字第一六八號
      抗  告  人  財政部國有財產局臺灣中區辦事處新竹分處
      法定代理人  彭信淡
      代  理  人  黃雅萱
      法定代理人  詹宣勇
右抗告人因與新竹國際商業銀行股份有限公司間選任遺產管理人事件，對於中華民國
九十年四月二十三日臺灣新竹地方法院九十年管更字第一號裁定提起抗告，本院裁定
如左：
      主      文
原裁定廢棄。
相對人於原法院之聲請駁回。
聲請及抗告訴訟費用由相對人負擔。
      理      由
一、按繼承開始時，繼承人之有無不明者，由親屬會議於一個月內選定遺產管理人，
    並將繼承開始及選定遺產管理人之事由，向法院報明；無親屬會議或親屬會議未
    於前條所定期限內選定遺產管理人者，利害關係人或檢察官，得聲請法院選任遺
    產管理人，並由法院依前項規定為公示催告，民法第一千一百七十七條、第一千
    一百七十八條第二項分別定有明文。是利害關係人或檢察官，得向法院聲請選任
    遺產管理人者，必以被繼承人死亡後，無人繼承為要件。
二、本件相對人以：黃金讓積欠伊新臺幣（下同）一百三十萬元未還，詎於民國八十
    八年十一月二十七日死亡，遺有坐落新竹縣湖口鄉○○段中興小段二之四地號土
    地及其地上建物，已於八十一年一月二十八日設定抵押予伊，因黃金讓之繼承人
    均已拋棄繼承，伊係黃金讓之債權人，為民法第一千一百七十八條第二項所稱之
    利害關係人，為行使債權，爰聲請法院為黃金讓選任遺產管理人等語，固據其提
    出戶籍謄本、借據、放款客戶往來明細、他項權利證明書、抵押權設定契約書、
    不動產抵押契約、民事判決書、拋棄繼承通知等件為證。惟查，被繼承人黃金讓
    於八十八年十一月二十七日死亡後，其第一順位繼承人尹金蓮、黃志誠、黃幸君
    、黃貴筠於八十八年十二月十七日向臺灣新竹地方法院聲明拋棄繼承，經原法院
    准予備查在案，嗣第二順位繼承人黃送傳於八十八年十二月十七日經第一順位繼
    承人通知拋棄繼承，而知其得繼承，惟延至八十九年三月十五日始向臺灣新竹地
    方法院聲明拋棄繼承，經該院以其聲請已逾二個月期限裁定駁回確定，業經本院
    調閱該院八十九年度繼字第二號、第六０號卷宗查核屬實，則黃金讓第二順位繼
    承人黃送傳已經確定繼承黃金讓之權利義務，相對人自得對之行使債權，無聲請
    選任遺產管理人之必要，原裁定遽准相對人之聲請，選任抗告人為遺產管理人，
    尚有未合。抗告意旨，指摘原裁定不當，求予廢棄，非無理由，爰予廢棄，並駁
    回相對人在原法院之聲請，以昭適法。
三、據上論結，本件抗告為有理由。依民事訴訟法第四百九十二條第二項、第九十五
    條、第七十八條，裁定如主文。
中      華      民      國    九十      年      九      月    二十八    日
                                民事第五庭
                                    審判長法  官  黃  熙  嫣
                                          法  官  黃  雅  惠
                                          法  官  詹  文  馨
右正本係照原本作成。
如不服本裁定，應於收受送達後十日內向本院提出抗告狀，並應繳納抗告費新台幣四
十五元正。
中      華      民      國    九十      年      十      月      四      日
                                          書記官  紀  昭  秀


司法院資訊處製作；財團法人民間司法改革基金會備份。
